臺中高等行政法院裁定　　　　　　　　　　　　　　　九十年度訴字第一五二二號
　　原　　　告　甲○○
　　被　　　告　台中縣政府
　　代　表　人　乙○○
右當事人間因徵收補償事件，原告對被告提起行政訴訟，本院裁定如左：
    主  文
原告之訴駁回。
訴訟費用由原告負擔。
    理  由
一、按人民因中央或地方機關對其依法申請之案件，於法令所定期間內應作為而不作
    為，認為其權利或法律上利益受損害者，經依訴願程序後，得向高等行政法院提
    起請求該機關應為行政處分或應為特定內容之行政處分之訴訟；人民因中央或地
    方機關對其依法申請之案件，予以駁回，認為其權利或法律上利益受違法損害者
    ，經依訴願程序後，得向高等行政法院提起請求該機關應為行政處分或應為特定
    內容之行政處分之訴訟。行政訴訟法第五條第一、二項定有明文，故提起課予義
    務訴訟，須以經訴願為前提，其未經訴願程序，遽行提起行政訴訟，自非法之所
    許。
二、本件原告因徵收補償事件，具狀提起行政訴訟略謂：原告所有坐落台中縣烏日鄉
    ○○街一○○巷四十一號建築改良物，係以近新台幣（下同）四百萬元購買，被
    告卻僅以二百二十五萬元補償，故遲未領取，請求還其原購屋之價金云云。經查
    ，系爭建築改良物係位於台灣西部走廊高速鐵路（烏日鄉）工程用地徵收範圍，
    該案土地徵收部分被告機關以民國（下同）八十五年四月十七日府地權字第九○
    四八二號公告，地上物部分則以八十五年十二月九日八五府地權字第三一三七八
    三號公告，公告期間為八十五年十二月十日起至八十六年一月九日止，並以八十
    六年一月十三日府地權字第九九五八號函通知各業主訂於八十六年一月二十日假
    烏日鄉公所發放該項補償費。惟原告認補償費偏低，提出異議並要求重新查估，
    被告乃再辦理複估，複估後總補償金額為一、一二九、四二二元，自動拆除獎勵
    金為三九九、六一五元，原告不服，遂向台灣省政府提起訴願，嗣經台灣省政府
    以八十九年十二月十二日八九府訴一字第一二九七○五號訴願決定：「原處分撤
    銷，由原處分機關於二個月內另為處分。」惟被告迄未另為處分，爰提起本件訴
    訟，聲明求為判決：「被告機關應依九十年六月七日縣府評議會時，原告要求經
    主持人答允以購建該房地所費之價金為補償金額，並按年息百分之五計算自徵收
    日起給付原告（差額）期間應得之利息。」云云。
三、惟查，原告上開聲明核係請求被告應為特定內容之行政處分，亦即首揭行政訴訟
    法第五條第一項規定之課以義務訴訟。原告上開主張之事實縱然屬實，即被告果
    真迄未依訴願決定意旨另為處分，惟依首揭規定，原告仍需經訴願程序後始得提
    起課以義務訴訟。原告未踐行此程序，遽行提起本件訴訟，自屬不合法，應予駁
    回。
四、依行政訴訟法第一百零七條第一項第十款、第一百零四條、民事訴訟法第九十五
    條、第七十八條，裁定如主文。
中　　華　　民　　國　　九十一　　　年　　　 四　 　　月　　 二十六　 　日
                 臺 中 高 等 行 政 法 院   第 三 庭
                                審 判 長 法  官　王　茂　修
                                         法  官　莊　金　昌
                                         法  官　許　金　釵
右正本證明與原本無異。
如不服本裁定，應於裁定送達後十日內以書狀敘明理由，經本院向最高行政法院提起
抗告（須依對造人數附具繕本）；並應預繳送達用雙掛號郵票拾份（每份三十四元）。
中　　華　　民　　國　　 九十一　　　年　　　 五　　　　月　　  一　　　日
　　　　　　　　　　　　　　　　　　　　 法院書記官　李孟純
